臺灣宜蘭地方法院刑事判決　　　　　　　九十二年度簡上字第三號
　　公　訴　人　臺灣宜蘭地方法院檢察署檢察官
　　上　訴　人　丙○○
　　即　被　告
　　　　　　　　丁○○
右列上訴人因詐欺案件，不服本院羅東簡易庭於中華民國九十二年十月十五日所為九
十二年度羅簡字第一三二號第一審判決（聲請簡易判決處刑案號：九十一年度偵字第
二七五八號）提起上訴，本院管轄第二審之合議庭認被告丁○○部分有刑事訴訟法第
四百五十一條之一但書之情形，依通常程序審理，判決如左：
    主  文
原判決撤銷。
丙○○意圖為自己不法之所有，以詐術使人將本人之物交付，處拘役拾日，如易科
罰金，以佰元折算壹日。
丁○○無罪。
    事  實
一、丙○○意圖為自己不法之所有，於九十一年七月九日（聲請簡易判決處刑書誤載
    為八日）著由不知情之丁○○向戊○○謊稱其在南澳山區有一株長二、三十尺。
    直徑二至三尺之梢楠原木欲以新台幣（下同）十萬元出售，致使戊○○陷於錯誤
    ，於同日晚間十一時許，與其友人甲○○及丁○○共同前往丙○○宜蘭縣蘇澳鎮
    ○○街六十六巷四號住處商談買賣事宜，丙○○表明願以十萬元之價格出售梢楠
    原木一株及標流木一批，雙方談妥後，戊○○當場給付二萬元定金，並約定俟山
    區大水過後上山載前述木頭。嗣翌日戊○○至南澳山區欲載運所購買之木頭，再
    給付餘款八萬元及另外加計之搬運費一萬元後，經由丙○○指示僅載回漂流木十
    餘支，之後戊○○多次向丙○○催索購買之梢楠原木未果後，始知悉受騙。
二、案經戊○○訴由臺灣宜蘭地方法院檢察署檢察官偵查後聲請簡易判決處刑。
    理  由
甲、有罪部分（上訴人即被告丙○○部分）：
一、訊據上訴人即被告（下稱被告）丙○○坦承以十萬元價金賣與告訴人戊○○漂流
    木一批，並收取一萬元搬運費等情不諱，惟矢口否認有詐欺犯行，並辯稱：伊沒
    有告訴丁○○有梢楠木要賣，伊只告訴丁○○有漂流木要賣，當天他們來看木頭
    ，看好後付二萬元，隔天就把木頭載走，戊○○在載木頭時親自交給伊八萬元，
    伊沒有騙戊○○云云。然查：
  (一)告訴人戊○○於本院審理中證稱：當時伊太太住院，伊在醫院照顧，丁○○於晚
    上九點多打電話給伊說丙○○有一支梢楠，長三十幾尺，直徑一頭三尺多，尾是
    二尺多，總共賣十萬元左右，伊事先打電話到木材行去問，依丙○○所述之梢楠
    市價大概二十幾萬，所以才願意去丙○○家談這筆買賣，而丁○○和伊是合夥，
    錢由伊出，賺得的錢一起分，伊有問丁○○是否見過木頭，丁○○在電話中說有
    看過，說木頭很漂亮一定賺錢，伊就立刻去籌錢，當天晚上十一點多伊就和丁○○去丙○○家，當時還有一位叫甲○○一起去，在丙○○家有提起是要買梢楠，
    丙○○說連同漂流木一起賣總共十萬元，當天有付二萬元定金，剩下的錢是木頭
    全部載走時給付，當時有談好等大水退了之後再去載木頭，伊記得是在丙○○家
    過後四、五天去載，去載時是伊和丁○○、陳旺欉、許李文村一起去，去載的那
    一天丙○○說要付清才可以載木頭，還要向我收怪手的錢一萬元，所以當天伊付
    了九萬元，當天只有載到漂流木，並沒有梢楠，丙○○說梢楠在山上，伊因為太
    太重病在加護病房伊要趕回去，伊叫許李文村、陳旺欉、丁○○上山去載梢楠，
    當天傍晚陳旺欉打電話給伊說被騙了，陳旺欉說山上是苦苓木，而所載回來的漂
    流木伊記得是賣四萬五千元，後來有去找丙○○要載梢楠但找不到丙○○等語（
    參見本院九十三年四月二十日審判筆錄）；再證人甲○○於本院審理中證稱：當
    天晚上戊○○要向伊借車子去談一筆生意，伊開車載戊○○過去蘇澳，他們約在
    第四區工程處，由丁○○帶他們去丙○○家，在車內伊有聽到戊○○說丁○○的
    朋友有梢楠木在山上要賣，價值很高，到丙○○家時，丙○○在家喝酒聊天，他
    們進去談生意，當天過去的還有一位叫阿川的人，當天晚上伊是第一次見到丙○○，伊也和丙○○聊起來，伊問丙○○有什麼木頭，丙○○說他山上有梢楠木還
    附帶一批漂流木，丙○○有表明賣給戊○○包括一隻梢楠木及漂流木，之後談付
    訂金及載運木頭的事，當天有付二萬元，當天在車上及丙○○住處沒有人提到苦
    苓的事，第二天約在南澳載木頭，之後伊就沒有再參與等語（參見本院九十三年
    四月三十日審判筆錄）；另證人陳旺欉於本院審理中證稱：第一次戊○○找伊去
    南澳載木頭，伊和丁○○、丙○○及乙○○的朋友去山上要載梢楠木，因為水很
    大無法上山，沒有載梢楠木只有載走漂流木，第二次戊○○說身體不好，要伊跟
    丁○○一起去，伊和丁○○、丙○○及阿川一起去山上要載梢楠木，到山上由丙○○帶路，到了之後丙○○說就這些木頭，看了後阿川說那不是梢楠，丙○○說
    那是梢楠，當場阿川認為不是梢楠還與丙○○一番爭辯，伊不知道木種，他們就
    鋸了二、三截載下山，載回來時才知道那是苦苓等語（參見本院九十三年四月三
    十日審判筆錄）。
  (二)綜以告訴人戊○○之前開指訴與證人甲○○、陳旺欉二人之證述，就被告丙○○
    係以梢楠木為買賣標的，而與告訴人戊○○訂立買賣契約，戊○○並給付十萬元
    價金及一萬元搬運費予被告丙○○等情堪以認定，雖被告丙○○辯稱僅係賣與告
    訴人戊○○漂流木一批，但以證人陳旺欉前開證述，渠等上山載運梢楠木時，係
    經由被告丙○○之指引，且於載運過程中，雖遭質疑載運之木頭樹種，而被告丙○○猶堅持係梢楠木等情，益見被告丙○○詐欺意圖甚明，再以告訴人就載運回
    去之漂流木出售後價值僅四萬五千元，足證本件被告丙○○所辯顯係卸責之詞，
    不足採信，其犯行堪以認定，應依法論科。
二、核被告丙○○所為，係犯刑法第三百三十九條第一項詐欺罪。被告丙○○上訴意
    旨辯稱並無詐欺犯行，顯無理由，惟原審認被告丙○○係與被告丁○○基於共同
    犯意為前開詐欺犯行，依卷內資料，並無積極證據足認被告丁○○與被告丙○○
    有犯意之聯絡及行為之分擔（被告丁○○部分詳如理由乙所述），被告上訴意旨
    雖無理由，惟原審判決既有未洽，自應由本院將原判決予以撤銷改判。爰審酌被
    告犯罪之動機、目的、手段，被害人所受之損害，及犯罪後猶飾詞卸責、態度不
    佳等一切情狀，量處如主文所示之刑，並諭知易科罰金之折算標準，以示懲儆。
乙、上訴人即被告（下稱被告）被告丁○○部分：
一、公訴意旨另以：被告丁○○與被告丙○○共同基於意圖為自己不法所有之犯意聯
    絡，先由被告丁○○向告訴人戊○○偽稱：丙○○在南澳山區有一株梢楠原木欲
    出售，且附送數株漂流檜木，伊曾親自至山區查看，如將該株梢楠原木出售，約
    有十餘萬元之利潤可圖等語，使告訴人戊○○信以為真而陷於錯誤，而於同年月
    九日下午十一時許，與丁○○一同前往被告丙○○住處洽談購買梢楠原木之事宜
    ，告訴人戊○○與被告丙○○談妥以十一萬元之代價購買梢楠原木，並由告訴人
    戊○○當場交付訂金二萬元予被告丙○○，約定隔日被告丙○○須將原木交付予
    告訴人戊○○。詎隔日告訴人戊○○至南澳欲載運所購買之梢楠原木時，被告丙○○向告訴人戊○○稱須給付所餘之九萬元始願意將梢楠原木交出，告訴人戊○○感覺有異，經向被告丁○○詢問，被告丁○○再次向告訴人戊○○偽稱要一般
    都必須先付清款項才得以載運原木離開，告訴人戊○○不疑有它，將所餘款項九
    萬元支付予丙○○後，僅取得漂流木十餘支，因認被告丁○○涉有刑法第三百三
    十九條第一項詐欺罪嫌。
二、本件公訴人認被告丁○○涉有右揭詐欺犯行，係以被告丁○○向告訴人戊○○稱
    被告丙○○有梢楠木要出售，且於事後被告丙○○僅出售漂流木一批為主要論據
    。訊據被告丁○○堅詞否認有右揭犯行，並辯稱：一開始是乙○○說丙○○有漂
    流木要賣，伊去看認為漂流木沒有價值，結果丙○○說梢楠及苦苓木各一枝可以
    一起賣，梢楠木直徑三尺，長度二十多尺，伊認為有價值才介紹戊○○伊帶戊○○去看，經過二、三天要去載，沒看到梢楠木，丙○○說要再半個月才有，後來
    他們帶工人去山上去載，丙○○說是梢楠木，他們一看根本不是梢楠，有鋸三尺
    下來還是苦苓，後來再一次上山去載，丙○○說是梢楠結果還是苦苓等語。
三、按犯罪事實應依證據認定之，無證據不得推定其犯罪事實；另不能證明被告犯罪
    者，應諭知無罪之判決，刑事訴訟法第一百五十四條第二項、第三百零一條分別
    定有明文。又刑事訴訟法上認定犯罪事實所憑之證據，雖不以直接證據為限，間
    接證據亦包括在內，然而無論直接證據或間接證據，其為訴訟上之證明，須於通
    常一般之人均不致有所懷疑，而得確信其為真實之程度者，始得據為有罪之認定
    ，惟採用間接證據時，必其所成立之證據，在直接關係上，雖僅足以證明他項事
    實，而採此他項事實，本於推理之作用，足以證明待證事項者，方為合法，若係
    憑空之推想，則尚非間接證據，且如未發現相當證據，或證據不足以證明，自不
    能以推測或擬制之方法，以為裁判之基礎，又告訴人之告訴，係以使被告受刑事
    訴追為目的，是其陳述是否與事實相符，仍應調查其他證據以資審認，最高法院
    分別著有七十六年台上字第四九八六號、三十二年上字第六七號、四十年台上字
    第八六號、五十二年台上字第一三○○號判例可資參照。
四、經查：就本件買賣依告訴人戊○○之前開指訴，係由被告丁○○介紹後，告訴人
    與被告丁○○共同合夥買賣，由告訴人戊○○提出買賣價金十萬元，就梢楠木賣
    得利潤由其與被告丁○○均分，是本件被告丁○○需俟購得之梢楠木賣出後，始
    有獲得利益之可能。參以前揭證人陳旺欉之證述，亦明白證述其與丁○○、「阿
    川」等人上山載運木頭時，告訴人戊○○並未親自前往，而係經由被告丙○○之
    指示前往載運梢楠木。雖告訴人戊○○於本院審理中證稱被告丁○○在電話中提
    及看過木頭等情，但以被告丁○○於本件買賣中，自被告丙○○處並無從告訴人
    戊○○給付之價金中取得任何報酬，而需俟購得之梢楠木出售後，始得與告訴人
    戊○○均分利潤，則被告丁○○為撮合被告丙○○與告訴人戊○○間買賣之成立
    ，或有誇大渲染情事，惟尚無積極證據顯示被告丁○○與被告丙○○間有何犯意
    之聯絡。是綜以前開告訴人指訴及證人證述，本件被告丁○○就本件買賣所居地
    位及獲取利潤之方式，尚不足認被告丁○○與被告丙○○有共同詐欺之情事。
五、綜上，公訴人所舉之證據不足以證明被告丁○○確有詐欺犯行。此外，復查無任
    何積極證據，足認被告丁○○確有公訴人所指之犯行，不能證明被告丁○○犯罪
  ，依法應諭知無罪之判決。原審不察，予以論罪科刑，核有未當。被告丁○○上
    訴意旨指摘原判決不當，為有理由，是本院自應將原判決撤銷，改依通常程序為
    第一審諭知被告無罪之判決。
據上論斷，應依刑事訴訟法第四百五十五條之一第一項、第三項、第四百五十一條之
一第四項但書第三款、第四百五十二條、第三百六十九條第一項前段、第二項、第三
百六十四條、第二百九十九條第一項前段、第三百零一條第一項，刑法第三百三十九
條第一項、第四十一條第一項前段，罰金罰鍰提高標準條例第一條前段、第二條判決
如主文。
本案經檢察官劉憲英到庭執行職務
中      華      民      國    九十三    年      五      月     十四     日
                                  臺灣宜蘭地方法院刑事第四庭
                                      審判長法  官  林  惠  玲
                                            法  官  郭  顏  毓
                                            法  官  辜  漢  忠
右正本證明與原本無異。
被告丙○○部分不得上訴。
被告丁○○部分如不服本判決，應於判決送達後十日內，向本院提出上訴狀。（應附
繕本）
            書記官  林  秀  麗
中      華      民      國    九十三    年      五      月     十四     日
附錄本案論罪科刑法條全文：
刑法第三百三十九條第一項
意圖為自己或第三人不法之所有，以詐術使人將本人或第三人之物交付者，處五年以
下有期徒刑、拘役或科或併科一千元以下罰金。
